臺灣南投地方法院民事裁定
109年度家繼訴字第13號
上  訴  人                     
即  被  告  陳春榮  


上列上訴人即被告陳春榮、視同上訴人即被告陳桃、陳鳳珠、陳
鳳玉、陳春斌與被上訴人陳春鴻間分割遺產事件，上訴人陳春榮
對於中華民國111年2月9日本院109年度家繼訴字第13號第一審判
決提起上訴，本院裁定如下：
    主    文
上訴人即被告陳春榮應於收受本裁定正本5日內，補繳第二審裁
判費新臺幣49,020元，如未依限補正，即駁回上訴。
    理    由
一、按訴訟標的之價額，由法院核定；向第二審或第三審法院上
    訴，依第77條之13及第77條之14規定，加徵裁判費十分之五
    ；上訴不合程式或有其他不合法情形而可以補正者，原第一
    審法院應定期間命其補正，如不於期間內補正，應以裁定駁
    回之，民事訴訟法第77條之1第1項、第77條之16第1項前段
    、第442條第2項等分別定有明文。又上開規定，依家事事件
    法第51條準用於家事訴訟事件。次按，請求分割共有物之訴
    ，其訴訟標的價額之計算，應以原告在第一審起訴時因分割
    所受利益之客觀價額為準，此種案件上訴時，其訴訟標的價
    額及上訴利益額，亦以此為準，不因被告或原告提起上訴而
    有所歧異（最高法院72年第2次民事庭會議決議、94年度台
    抗字第146號、110年度台抗字第551號裁定意旨參照），而
    分割遺產乃在解消繼承人間對遺產之公同共有關係，上開見
    解於分割遺產案件，亦應類推適用。再按，民法第1164條所
    定之遺產分割，係以整個遺產為一體為分割，並非以遺產中
    個別之財產分割為對象，亦即遺產分割之目的在廢止遺產全
    部之公同共有關係，而非旨在消滅個別財產之公同共有關係
    ，其分割方法應對全部遺產整體為之，是以當事人對分割判
    決一部聲明不服，提起上訴，其上訴效力應及於訴之全部，
    而其上訴利益額，自應依全部遺產於起訴時之總價額，按原
    告所占應繼分比例定之（最高法院95年度台上字第1637號判
    決、103年度台抗字480號裁定意旨參照）。
二、經查：
  ㈠本件分割遺產事件，上訴人即被告陳春榮（下稱上訴人陳春
    榮）對於111年2月9日本院109年度家繼訴字第13號第一審判
    決不服，於111年3月9日以民事上訴狀提起上訴，聲明：「
    一、原判決主文第一項關於附表編號9、10之部分廢棄，該
    廢棄部分，被上訴人在第一審之訴駁回。二、第一、二審訴
    訟費用由被上訴人負擔。」係對於原判決第一項關於附表編
    號第9、10號所認定被繼承人陳崧振之遺產範圍不服，提起
    上訴，惟揆諸上揭裁判要旨，遺產分割係以整個遺產為一體
    為分割，並非以遺產中個別之財產分割為對象，是上訴人雖
    僅對原判決第一項之一部不服，惟實係對整體遺產之範圍、
    分割方法皆不服，是本件上訴利益額，自應依全部遺產於起
    訴時之總價額，按原告即本審被上訴人所占應繼分比例定之
    。
  ㈡又本件分割遺產事件，被上訴人即原告陳春鴻（下稱被上訴
    人陳春鴻）於原審最終主張被繼承人陳崧振遺產價值總額，
    經核算為19,160,815元（第一審判決附圖所示編號A、A1、
    係本院卷一第41頁被繼承人之遺產稅免稅證明書編號5之房
    屋，附圖編號B、B1、C、C1之房屋價值，係依前者價值依面
    積比例核計；該附圖其餘建物係依本院卷二第183頁使用執
    照之工程概算金額按面積比例核算），則依其應繼分比例即
    6分之1計算，故本件訴訟標的價額應核定為3,193,469元（
    元以下四捨五入）。
  ㈢是以，本件訴訟標的價額為3,193,469元，依民事訴訟法第77
    條之13、第77條之16第1項規定，應徵第二審裁判費49,020
    元。本件上訴人陳春榮於111年3月9日提起本件上訴，尚未
    繳納第二審裁判費49,020元，茲依家事事件法第51條準用民
    事訴訟法第442條第2項規定，命上訴人陳春榮於收受本裁定
    正本5日內補正，逾期未補正，即駁回上訴，特此裁定。
中　　華　　民　　國　　111 　年　　4 　　月　　6　　日
                家事法庭    法  官  黃立昌
以上正本係照原本作成。
如不服本裁定關於核定訴訟標的價額部分，應於送達後10日內向
本院提出抗告狀，並繳納抗告費新臺幣1,000元；其餘關於命補
繳裁判費部分，不得抗告。
中　　華　　民　　國　　111 　年　　4 　　月　　6　　日
                            書記官　古紘瑋